最高法院民事裁定            一○○年度台上字第一七四一號
上  訴  人  賴麗燕
訴訟代理人  何冠慧律師
被 上訴 人  黃清江
            陳晴美
共      同
訴訟代理人  蘇新竹律師
上列當事人間請求債務人異議之訴事件，上訴人對於中華民國一
○○年七月二十六日台灣高等法院台南分院第二審判決（一○○
年度重上字第二四號），提起上訴，本院裁定如下：
    主  文
上訴駁回。
第三審訴訟費用由上訴人負擔。
    理  由
按上訴第三審法院，非以原判決違背法令為理由，不得為之。又
提起上訴，上訴狀內應記載上訴理由，其以民事訴訟法第四百六
十九條所定事由提起第三審上訴者，應於上訴狀內表明：原判決
所違背之法令及其具體內容、暨依訴訟資料合於該違背法令之具
體事實。其依同法第四百六十九條之一規定提起上訴者，並應具
體敘述為從事法之續造、確保裁判之一致性或其他所涉及之法律
見解具有原則上重要性之理由。同法第四百六十七條、第四百七
十條第二項分別定有明文。而依同法第四百六十八條規定，判決
不適用法規或適用不當者，為違背法令；依同法第四百六十九條
規定，判決有該條所列各款情形之一者，為當然違背法令。是當
事人提起第三審上訴，如合併以同法第四百六十九條及第四百六
十九條之一之事由為上訴理由時，其上訴狀或理由書應表明該判
決所違背之法令條項，或有關判例、解釋字號，或成文法以外之
習慣或法理等及其具體內容，暨係依何訴訟資料合於該違背法令
之具體事實，並具體敘述為從事法之續造、確保裁判之一致性或
其他所涉及之法律見解具有原則上重要性之理由。如未依上述方
法表明，或其所表明者與上開法條規定不合時，即難認為已合法
表明上訴理由，其上訴自非合法。本件上訴人對於原判決提起第
三審上訴，雖以該判決違背法令為由，惟核其上訴理由狀所載內
容，係就原審取捨證據、認定事實之職權行使所論斷：上訴人聲
請對被上訴人強制執行【台灣台南地方法院（下稱台南地院）九
十八年度司執字第八七四九六號執行事件，下稱系爭執行事件】
所執行之債權乃台南地院於民國八十八年九月十三日就被上訴人
八十六年一月一日共同簽發面額新台幣二千七百八十萬元之本票
（下稱系爭本票）債權，該執行債權時效期間為三年。上訴人雖
曾於九十一年間執系爭本票准予強制執行裁定聲請強制執行，然
嗣撤回執行，時效不中斷；其於九十八年十月十四日再以同一執
行名義聲請強制執行時，已罹三年消滅時效期間，雖獲發給債權
憑證，並執以聲請強制執行（系爭執行事件）。惟被上訴人既為
時效抗辯，提起債務人異議之訴，求為撤銷系爭執行事件強制執
行程序，自非無理等情，指摘為不當，並就原審命為辯論及已論
斷者，泛言謂為違法，而非表明該判決所違背之法令及其具體內
容，暨依訴訟資料合於該違背法令之具體事實，更未具體敘述為
從事法之續造、確保裁判之一致性或其他所涉及之法律見解具有
原則上重要性之理由，難認其已合法表明上訴理由。依首揭說明
，應認其上訴為不合法。
據上論結，本件上訴為不合法。依民事訴訟法第四百八十一條、
第四百四十四條第一項、第九十五條、第七十八條，裁定如主文
。
中    華    民    國  一○○  年    十    月   十三   日
                      最高法院民事第五庭
                          審判長法官  劉  福  聲  
                                法官  黃  義  豐  
                                法官  劉  靜  嫻  
                                法官  袁  靜  文  
                                法官  李  慧  兒  
本件正本證明與原本無異
                                      書  記  官  
中    華    民    國  一○○  年    十    月  二十六  日
                                                      v